臺灣臺南地方法院民事裁定
111年度聲字第69號
抗 告 人即
聲  請  人  沈傳緒  
訴訟代理人  吳岳輝律師

相  對  人  吳慶城    住○○市○○區○○里000鄰○○路○                          段000號


            林福進  

            吳吉富  

            陳國龍  

            徐億雯  
上列當事人間請求停止執行事件，抗告人對於本院民國111年5月
6日所為裁定，提起抗告，本院裁定如下：
    主  文
抗告駁回。
抗告費用新臺幣壹仟元由抗告人負擔。
    理  由
一、本件抗告意旨略以：
　㈠抗告人前因誣告刑事案件（本院109年度訴字第519號，下稱
    系爭刑事案件），經抗告人於民國110年7月26日聲請調閱系
    爭刑事案件資料，抗告人於110年8月11日繳費完畢，最早應
    自繳費日即110年8月11日起算抗告人知悉系爭刑事案件卷宗
    內吳慶城、張國峯、陳宏明、王翊甄、陳仲和，以及訴外人
    吳尚儒、吳吉富、陳國龍104年至106年財產資料、個人所得
    清單及總歸戶清單（下稱吳慶城等人之財產所得資料），至
    110年9月9日始逾30日再審不變期間。依最高法院73年台抗
    字第449號判例：「再審理由發生或知悉在後，法院本有依
    職權調查之義務，不得未經調查，認定聲請人未遵守不變期
    間」，又司法院（70）院臺廳一字第06649號令頒「最高法
    院就上訴第三審有關認定違背法令之界限與得自為裁判之範
    圍應行注意事項」甲、一（一）規定：「民事訴訟法第四百
    六十八條之法規，係指本國制頒之法令而言，並不問其為實
    體法、程序法、公法或私法。又民事，法律未規定時，依習
    慣，無習慣時，依法理。故判決應適用習慣或法理而不適用
    ，或適用不當時，概屬違背法令，其違背解釋及判例者亦同
    。」抗告人於110年9月8日提起本件再審之訴，未逾30日不
    變期間，本院於111年5月6日111年度聲字第69號裁定（下稱
    原裁定），以「抗告人提起本件再審之訴逾30日之不變期間
    」為由，駁回抗告人停止本院106年度司執字第6152號給付
    票款事件（下稱系爭執行事件）強制執行程序（下稱系爭執
    行程序）之聲請，原裁定因違反上開「判例」，應認適用法
    規顯有錯誤。
　㈡最高法院105年度台簡上字第26號民事判決謂：「按本票為無
    因證券，本票執票人就其取得本票之原因，固不負證明之責
    任，惟如已確定其基礎原因關係為消費借貸，而發票人復抗
    辯其未收受借款，消費借貸並未成立，則就借款已交付之事
    實，自應由執票人負舉證責任。又原告以單一之聲明，而有
    多項主張時，就各該主張定有先後請求裁判之順序，於先位
    主張有理由時，即不請求就備位主張為裁判者，自均屬原告
    之攻擊方法，法院認其先位主張無理由時，自應就其備位主
    張為調查審認。」經查：
　　⒈吳慶城等人於本院106年度簡上字第215號確認本票債權不
      存在訴訟中主張抗告人係向渠等借款而簽發如附表所示之
      本票（下稱系爭本票），抗告人抗辯其未收受借款，消費
      借貸並未成立，系爭本票是賭債，依上開舉證責任法則，
      吳慶城等人就借款已交付之事實，應負舉證責任。
　　⒉經刑事法院於系爭刑事案件中調閱吳慶城等人之財產所得
      資料，吳慶城等人根本無資力貸與抗告人系爭本票所載之
      金額，則渠等所稱消費借貸無法證明，再參酌系爭刑事案
      件卷內相關證據，抗告人稱系爭本票係賭債，亦非無稽，
      原裁定認「吳慶城等人之財產所得資料無從遽以證明如附
      表所示之本票債權不存在」，顯然違背舉證責任分配證據
      法則，原裁定適用法規顯有錯誤。
　㈢為此，提起抗告，請求廢棄原裁定等語。
二、按對於簡易訴訟程序之第二審裁判，其上訴利益逾民事訴訟
    法第466條所定之額數者，當事人僅得以其適用法規顯有錯
    誤為理由，逕向最高法院提起抗告。對於簡易訴訟程序之第
    二審裁判，提起第三審上訴或抗告，須經原裁判法院之許可
    。前項許可，以訴訟事件所涉及之法律見解具有原則上之重
    要性者為限。第一項之上訴或抗告，為裁判之原法院認為應
    行許可者，應添具意見書，敘明合於前項規定之理由，逕將
    卷宗送最高法院；認為不應許可者，應以裁定駁回其上訴或
    抗告。民事訴訟法第436條之2第1項、第436條之3第1項、第
    2項、第3項分別定有明文。所謂適用法規顯有錯誤，係指原
    第二審判決就其取捨證據所確定之事實適用法規顯有錯誤而
    言，不包括認定事實不當、判決不備理由或理由矛盾之情形
    在內。又所謂有原則上之重要性，係指該抗告事件所涉及之
    法律問題，意義重大而有加以闡釋之必要者而言，倘提起抗
    告，未具體指出有如何適用法規顯有錯誤之情形，以及上開
    裁定所涉及之法律見解具有原則上重要性，其抗告顯非合法
    。　　
三、本件抗告人就本院106年度簡上字第215號確定判決（下稱系
    爭確定判決），提起再審之訴，因抗告人未繳納裁判費，經
    本院分為110年度補字第717號再審之訴事件，抗告人並以其
    提起再審之訴，聲請停止系爭執行程序，經本院原裁定以「
    抗告人提起本件再審之訴，已逾30日之不變期間，且其所提
    之證據難認將使抗告人受較有利之判決，是本院認為抗告人
    雖提起本件再審之訴，但其據以聲請停止系爭強制執行程序
    ，尚欠缺正當原因（必要性）」為由，裁定駁回抗告人停止
    執行之聲請。本件抗告意旨所指原裁定不當之處，乃係以原
    裁定違反「最高法院73年台抗字第449號判例」，應認適用
    法規顯有錯誤，以及原裁定認「吳慶城等人之財產所得資料
    無從遽以證明如附表所示之本票債權不存在」，顯然違背舉
    證責任分配證據法則，原裁定適用法規顯有錯誤云云為其理
    由，惟查：
　㈠就抗告人主張原裁定違反「最高法院73年台抗字第449號判例
    」，應認適用法規顯有錯誤部分：
　　⒈最高法院73年台抗字第449號原判例要旨（按：本則判例，
      依據108年1月4日修正，108年7月4日施行之法院組織法第
      57條之1第2項，其效力與未經選編為判例之最高法院裁判
      相同）乃謂：「民事訴訟法第501條第1項第4款所謂提起
      再審之訴應於訴狀內表明其遵守不變期間之證據者，僅於
      主張其再審之理由知悉在判決或裁定確定後而應自知悉時
      起算其不變期間之場合，始有其適用，如其不變期間係自
      判決或裁定確定時起算者，因其宣示或送達判決或裁定之
      證據，均有訴訟卷宗可稽，當事人自無須表示。」，並非
      抗告人所引「再審理由發生或知悉在後，法院本有依職權
      調查之義務，不得未經調查，認定聲請人未遵守不變期間
      」之內容，則抗告人就上開原判例要旨之內容，自行衍生
      解讀，業與該原判例要旨之意旨，不相符合，合先敘明。
　　⒉又最高法院73年台抗字第449號原判例已不具判例效力，其
      效力與未經選編為判例之最高法院裁判相同，原裁定自無
      違反該「判例而違背法令」之情形。
　　⒊另抗告人一再表示其「知悉吳慶城等人之財產所得資料」
      之時間為「自閱覽系爭刑事卷宗繳費日即110年8月11日起
      算」，然抗告人於刑事案件所委任之辯護人林俐伶律師，
      早於刑事案件審理中即109年9月11日聲請閱卷(刑事卷第2
      83頁)，而受命法官於109年9月23日準備程序，亦已於開
      庭時提示上開財產所得資料(刑事卷第294頁)，且審判長
      於109年11月19日審理程序也有再次當庭提示上開財產所
      得資料(刑事卷第349至350頁)，此外，系爭刑事案件於10
      9年12月10日判決理由第㈤點亦已記載「依上開事證，參酌
      張國峯4人之財產資料（另陳宏明於101.11.30入監至104.
      12.03假釋），吳慶城、張國峯4人與被告間是否確有渠等
      所稱金錢借貸關係，並非無疑，…」等語，因此，依照上
      開事證足認抗告人至遲在109年間即已知悉「知悉吳慶城
      等人之財產所得資料」，則其遲至110年9月8日始提起本
      件再審之訴，顯然不符合知悉新證據30日再審不變期間之
      規定，原裁定以抗告人再審之訴不合法，認定抗告人聲請
      停止執行沒有必要性，要無違背法令之情事。
  ㈡就抗告人主張原裁定認「吳慶城等人之財產所得資料無從遽
    以證明如附表所示之本票債權不存在」，顯然違背舉證責任
    分配證據法則，原裁定適用法規顯有錯誤部分：
　  ⒈抗告人所舉之最高法院105年度台簡上字第26號民事判決，
      僅係最高法院就某一特定個案之意見，而每一個案本有不
      同之情形，即使本件原確定判決所持舉證責任見解與最高
      法院105年度台簡上字第26號民事判決不符合，亦不得謂
      原確定判決或原裁定適用法規顯有錯誤。
　  ⒉另國稅局所執掌之財產所得資料範圍，僅及於有「登記」
      之財產所得，尚不及於未登記或無庸登記之財產，例如：
      借用他人名義之存款、私人借款或現金及貴重物品等，因
      此，即使抗告人於再審程序中提出「吳慶城等人之財產所
      得資料」，亦無法以上開資料即認張國峯、陳宏明、王翊
      甄、陳仲和稱其與抗告人間有借貸原因關係係謊言，亦無
      從遽以證明如附表所示之本票債權不存在，則原裁定以抗
      告人提起再審之訴所提之證據難認將使抗告人受較有利之
      判決，認定抗告人聲請停止執行沒有必要性，亦無違背法
      令之情事。 
  ㈢綜上，本院111年5月6日所為111年度聲字第69號裁定並無適
    用法規錯誤之情形，且抗告人之抗告理由中亦無說明涉及之
    法律見解具有原則上之重要性之情事，按諸首揭規定及說明
    ，其抗告不應許可，自應由本院裁定駁回之。
四、據上論結，本件抗告為不合法，依民事訴訟法第436條之3
    第3項、第95條、第78條，裁定如主文。 　　
中　　華　　民　　國　　111 　年　　6 　　月　　2 　　日
                  民事第二庭  審判長法  官 林福來
　　　　　　　　　
                                    法  官 洪碧雀
　　　　　　　　　　　　　　　　　
                                    法  官 余玟慧
以上正本係照原本作成。
如對本裁定抗告須於裁定送達後10日內向本院提出抗告狀，並應
繳納抗告費新台幣1,000元整。
中　　華　　民　　國　　111 　年　　6 　　月　　2 　　日
                                    書記官　于子寧
附表：
編號 發票人 票據號碼 發票日 背面簽名 票面金額（新臺幣） 本票裁定案號（均為本院105年度司票字） 系爭確定判決認定之執票人 債權受讓人 債權讓與日期 向執行法院陳報債權已讓與之日期 1 沈傳緒 CH479921 105年8月5日 無 80萬元 第2023號 吳慶城    2 沈傳緒 CH544959 105年9月24日 吳慶城 300萬元 第2075號 張國峯 林福進 108年3月25日 108年4月10日 3 沈傳緒 CH544944 105年9月24日 吳慶城 500萬元 第2183號 陳宏明 吳吉富 107年8月20日 107年9月5日 4 沈傳緒 CH544956 105年9月24日 吳慶城 200萬元 第2184號 王翊甄 陳國龍 107年8月21日 108年6月30日 5 沈傳緒 CH544961 105年10月11日 吳慶城 133萬元 第2184號 王翊甄 陳國龍 107年8月21日 108年6月30日 6 沈傳緒 CH241700 105年9月24日 吳慶城 200萬元 第2209號 陳仲和 徐億雯 110年9月24日 110年11月30日 7 沈傳緒 CH479919 105年7月28日 無 20萬元 第2022號 徐億雯    8 沈傳緒 CH479922 105年9月9日 無 12萬元 第2022號 徐億雯